【裁判字號】    88,簡上,132
【裁判日期】    900808
【裁判案由】    違反能源管理法
【裁判全文】
臺灣高雄地方法院刑事判決                        八十八年度簡上字第一三二號
    上訴人即被告  丙○○
右列上訴人因違反能源法案件，不服本院鳳山簡易庭八十八年度鳳簡字第五二五號，
中華民國八十八年八月二十七日第一審簡易判決（台灣高雄地方法院檢察署聲請簡易
判決處刑案號：八十八年度偵字第一七六八六號），提起上訴及移送併辦（同署八十
八年度偵字第二一九四０、二四八三九號），本院判決如左：
    主  文
原判決撤銷。
丙○○連續隱匿公務員職務上委託第三人掌管之物品，處有期徒刑陸月，如易科罰金
，以佰元折算壹日。
扣案之量瓶貳個、量筒壹個、比重計壹支、電子計算機壹個、錢盒肆個、錢包袋壹個
及新台幣肆仟肆佰柒拾貳元，均沒收。
    事  實
一、丙○○明知汽油係經中央主管機關指定為能源之產品，非經許可，不得經營銷售
    業務，仍未經中央主管機關行政院經濟部之許可，於左列時、地，從事如下之油
    品銷售及隱匿公務員職務上委託第三人掌管之物品等行為：
    （一）自民國八十八年六月二十八日起，多次向不詳姓名之男子以每公升新台幣
          （下同）十元之價格購入汽油後，在高雄市○○區○○路五一０巷三十號
          之一旁空地，再以每公升十二元之價格銷售予不特定之人。嗣於八十八年
          七月八日十六時五十分許，在高雄市○○區○○路五一０巷三十號之一旁
          空地，適丙○○正替蕭一屏所駕駛之車牌號碼ＰＷ－三一二號小客車加油
          時，為高雄港務警察所員警當場查獲，並扣得如附表編號一所示之汽油三
          千七百公升、加油機一台及加油槍一支，上開扣案物品，則由高雄港務警
          察所交由丙○○保管。
    （二）丙○○於受委託保管期間內，再承上開銷售油品之犯意，並基於隱匿公務
          員職務上委託第三人掌管物品之概括犯意，於八十八年七月二十日起，繼
          續向不詳姓名之男子以每公升十元之價格購入不詳數量之汽油，混入原由
          渠保管之三千七百公升汽油中，並利用前開由高雄港務警察所交予渠保管
          加油機一組及加油槍一支等物，在上址以每公升十二點八元之價格銷售予
          不特定之人。嗣於八十八年八月十三日十五時許，適丙○○正替王俊斌所
          駕駛之車牌號碼ＶＰ－六０一五號小客車加油時，為高雄市政府警察局苓
          雅分局員警當場查獲，並扣得如附表編號二所示之汽油三千九百公升、加
          油機一組、加油槍一支（加油機及加油槍與附表所示編號一所列之物係屬
          同一）、油槽一個，及屬丙○○所有之量瓶二個、量筒一個、比重計一支
          、活動扳手二支、梅花扳手三支、齒輪扳手一支、六角扳手一支、十字螺
          絲起子一支、電子計算機一個、塑膠錢盒四個、錢包袋一個汽油三千九百
          公升、加油機一組及加油槍一支，而上開汽油三千九百公升、加油機一台
          及加油槍一支，則由高雄市政府警察局苓雅分局委由丙○○保管。
    （三）丙○○復承前銷售汽油之犯意，並基於隱匿公務員職務上委託第三人掌管
          物品之概括犯意，於八十八年九月二十七日起，向不詳姓名之「陳姓」男
          子以每公升十點五元之價格購入不詳數量之汽油，混入原由高雄市政府警
          察局苓雅分局委由其保管之三千九百公升汽油中，使該受保管之汽油隱匿
          ，並利用該分局交予渠保管之加油機一組，在上址以每公升十二點八元之
          價格銷售予不特定之人。嗣於八十八年九月三十日十四時四十五分許，適
          丙○○正替陳淑芬所駕駛之車牌號碼ＸＦ－五二八六號小客車加油時，為
          高雄市政府警察局員警當場獲，扣得如附表編號三所示之加油機一台（含
          加油槍）及汽油三百五十公升（加油機與附表所示編號一所列之物係屬同
          一），並將扣得之汽油三百五十公升及加油機一台（含加油槍）委由許源
          霖保管。詎許霖源又承前隱匿公務員職務上委託第三人掌管物品之概括犯
          意，將警方交由其保管之汽油三百五十公升及加油機一台（含加油槍），
          於八十八年十一月十六日以七萬元之價格盤予己○○（另案被告，因違反
          能源管理法案件，經本院以八十九年度鳳簡字第四二號判處罪刑確定），
          而將該等物品加以隱匿。
二、案經內政部警政署高雄港務警察所、高雄市政府警察局及高雄市政府警察局苓雅
    分局移送台灣高雄地方法院檢察署檢察官偵查後聲請簡易判決處刑暨移送併案審
    理。
    理  由
一、訊據被告對右揭銷售汽油及將警方交其保管之汽油加入新購油品再銷售等情坦承
    不諱，核與證人即購買汽油之司機蕭一屏、王俊斌、陳淑芬於警訊時之證述；另
    證人即查獲員警乙○○、甲○○、丁○○、戊○○於本院審理時之證述情節相符
    ，並經本院勘驗現場，製有勘驗筆錄及照片四幀附卷可稽，此外，復有保管條、
    、查獲刑事案件扣押贓證物暫行交付保管證明收據及保管切結書各一紙及照片十
    五幀）在卷足憑，而上開前後三次查獲之油品，經送中國石油股份有限公司檢驗
    之結果，認定皆符合能源管理法第一章第二條第一項所稱「石油及其產品」，其
    本質雖未符合經濟部八五能字第八五四六一一二四號公告能源產品認定基準之「
    汽油」規範之第一項規格，但加入車中用之於火星著火式內燃機作為燃料時即符
    合「汽油」之第三項規格，有經濟部取締違法經營油品會報執行小組高雄執行分
    組八十八年十月二十一日高處（八八）高執字第八八一００五七八號函、八十八
    年十月二十八日高處（八八）高執字第八八一００八一四號函八十八年十二月六
    日高處（八八）高執字第八八一二０一六三號函及所附之檢驗報告附卷可查，事
    證明確。又被告雖否認將第三次查獲後交其保管之汽油、加油機（含加油槍）以
    七萬元之代價盤予己○○（另案被告，因違反能源管理法案件，經本院以八十九
年度鳳簡字第四二號判處罪刑確定），並辯稱：伊並未將第三次查獲之汽油三百
    五十公升及加油機（含加油槍）以七萬元盤給己○○，只是無償讓他繼續經營而
    已云云。惟查，被告將警方第三次查獲交其保管之汽油三百五十公升及加油機（
    含加油槍）一台出讓予己○○，無論是有償或無償，其主觀上顯有隱匿受託保管
    物品之故意，至為灼然，此外，並有證人己○○於本院八十九年一月十八日訊問
    時之證述可佐，是被告此部分隱匿公務員職務上委託第三人掌管物品之行為，亦
    可認定。本件事證明確，被告犯行洵堪認定。
二、按被告未經許可，而經營汽油銷售業務，核其所為係違反能源管理法第二十條之
    一前段之未經許可而經營中央主管機關指定之能源產品之銷售業務罪。又警方扣
    得被告私自銷售之汽油，並交由被告保管，則交付被告保管之汽油自屬公務員職
    務上委託第三人掌管之物品無疑。被告為維持其生計，於受公務員委託保管期間
    ，二次購得汽油混入前開公務員職務上委託第三人掌管之物品後，再加販賣，致
    該委託其保管之汽油，受混合而無從析離，又於最後一次為警查獲後將受託保管
    之汽油及加油機（含加油槍）出讓予他人，顯見其有受託保管物品之行為，及妨
    害公務之故意，故核其所為，係犯刑法第一百三十八條之隱匿公務員職務上委託
    第三人掌管之物品罪。被告先後三次隱匿公務員職務上委託第三人掌管之物品犯
    行，時間緊接，犯罪構成要件相同，顯係基於概括犯意為之，為連續犯，依刑法
    第五十六條之規定，以隱匿公務員職務上委託第三人掌管之物品一罪論，並加重
    其刑。被告所犯上開二罪之間，有方法結果之牽連關係，依刑法第五十五條之規
    定，應從較重之刑法第一百三十八條隱匿公務員職務上委託第三人掌管之物品罪
    處斷。公訴人就被告所犯隱匿公務員職務上委託第三人掌管之物品罪，雖未據其
    起訴，然本院認該部分與上開違反能源管理法第二十條之一前段之未經許可而經
    營中央主管機關指定之能源產品之銷售業務罪間，為牽連犯，有牽連犯裁判上一
    罪之關係，基於審判不可分原則，自得一併予以審究。
三、原審判決據以論罪科刑，固非無見，惟檢察官移送本院併案審理部分，即被告於
    八十八年七月八日後之銷售油品及隱匿公務員職務上委託第三人掌管物品之犯行
    ，與本案起訴部分既有裁判上一罪之關係，原審未及審究，容有未洽。被告以原
    審刑事判決難以令人心服，而提起上訴，雖無可取；惟原審判決既有可議，自屬
    無可維持，應由本院撤銷改判。爰審酌上訴人即被告擅自銷售汽油，侵害能源之
    健全管制，將來路不明之油品販入銷售牟取利潤，足以損害人他人之車輛，且對
    公務員所委託其保管之物品加以隱匿，藐視政府威信及法律，亦足損及社會之安
    全，惟念其前後三次查獲之數量非鉅（七千九百五十公升），犯後能坦承部分犯
    行，態度良好，且前未曾受有期徒刑以上刑之宣告等一切情狀，量處如主文所示
    之刑。末查刑法第四十一條業經於九十年一月十日修正公布，自同月十二日生效
    ，將得易科罰金之適用範圍擴大為最重本刑五年以下有期徒刑之罪，經比較新舊
    法，以新法對於被告較為有利，依刑法第二條第一項前段之規定，併諭知易科罰
    金之折算標準。扣案之量瓶二個、量筒一個、比重計一支、電子計算機一個、錢
    盒四個、錢包袋一個及現金四千四百七十二元，為被告所有，且係供被告犯罪所
    用及供犯罪預備之物，業經被告供承在卷，依刑法第三十八條第一項第二款規定
    ，諭知沒收；又扣案之活動扳手二支、梅花扳三支、齒輪扳手一支、六角扳手一
    支及十字螺絲起子一支，既非違禁物，又非被告本件犯罪所用之物，故本院不予
    宣告沒收；至被告前後被查獲三次，其用以銷售汽油之加油機、加油槍為同一物
    品；又汽油雖曾交予被告保管，然被告繼續販油加入混合，亦僅能就其最後一次
    查獲之三百五十公升宣告沒收，然被告將該加油機、加油槍及汽油出讓予己○○
    ，而己○○利用上開之加油設備及汽油從事銷售油品之行為，業經本院以八十九
    年度鳳簡字第四二號判處罪刑確定，並將上開被告所隱匿之加油機及汽油二百公
    升沒收，有該簡易判決一份附卷可稽，是本院就此部分不重覆為沒收之宣告。至
    於被告前二次被查獲時，所扣得之汽油總計七千六百公升，及第三次被查獲之汽
    油一百五十公升（另二百公升業於上開己○○違反能源法案件中宣告沒收），業
    已因被告再滲入其各次所購得之汽油而出售或經己○○出售，係屬嗣後對被告追
    償之問題，尚難就該七千七百五十公升所扣得之汽油諭知沒收，併予敘明。
據上論斷，應依刑事訴訟法第四百五十五條之一第三項、第三百六十九條第一項、第
三百六十四條、第二百九十九條第一項前段，能源管理法第二十條之一、刑法第十一
條前段、第五十六條、第一百三十八條、第五十五條、第二條第一項前段、第四十一
條第一項、第三十八條第一項第二款，判決如主文。
本案經檢察官郭麗娟到庭執行職務
中      華      民      國      九十      年      八      月      八    日
                                  臺灣高雄地方法院刑事庭
                                      審判長法  官  黃  建  榮
                                            法  官  李  麗  珠
                                            法  官  吳  宏  榮
右正本證明與原本無異。
不得上訴。
                                            書記官  呂  怜  勳
中      華      民      國      九十      年      八      月      八    日
附錄本案論罪科刑法條
刑法第一百三十八條
毀棄、損壞或隱匿公務員職務上掌管或委託第三人掌管之文書、圖畫、物品，或致令
不堪用者，處五年以下有期徒刑。
附表：
┌───┬──────┬────────┬────────────┬───┐
│編 號 │  物    品  │ 數       量    │查 獲 時 間 及 地 點    │備 註 │
├───┼──────┼────────┼────────────┼───┤
│      │加油機      │一台            │八十八年七月八日十六時五│      │
│  一  │加油槍      │一支            │十分許，在高雄市三民區澄│      │
│      │汽油        │三千七百公升    │清路五一０巷三十號之一旁│      │
│      │            │                │空地查獲                │      │
├───┼──────┼────────┼────────────┼───┤
│      │加油機      │一台            │八十八年八月十三日十五時│      │
│  二  │加油槍      │一支            │許，在同右地點查獲（該加│      │
│      │汽油        │三千九百公升    │油機、加油槍係右揭編號一│      │
│      │量瓶        │二個            │所委託丙○○保管者）。  │      │
│      │量筒        │一個            │                        │      │
│      │比重計      │一支            │                        │      │
│      │活動扳手    │二支            │                        │      │
│      │梅花扳手    │三支            │                        │      │
│      │齒輪扳手    │一支            │                        │      │
│      │六角扳手  │一支            │                        │      │
│      │現金新台幣  │四千四百七十二元│                        │      │
│      │電子計算機  │一個            │                        │      │
│      │錢盒        │四個            │                        │      │
│      │錢包袋      │一個            │                        │      │
├───┼──────┼────────┼────────────┼───┤
│      │加油機（含加│一台            │八十八年九月三十日十四時│      │
│      │油槍）      │                │四十五分許，在同右地點查│      │
│  三  │汽油        │三百五十公升    │獲（該加油機及加油槍係右│      │
│      │            │                │揭編號二所委託丙○○保管│      │
│      │            │                │者）。                  │      │
└───┴──────┴────────┴────────────┴───┘


司法院資訊處製作；財團法人民間司法改革基金會備份。
